【裁判字號】    99,抗,977
【裁判日期】    990827
【裁判案由】    聲請定其應執行刑
【裁判全文】
臺灣高等法院刑事裁定                   99年度抗字第977號
抗  告  人
即  受刑人  甲○○
上列抗告人因竊盜等案件，不服臺灣板橋地方法院中華民國99
年6月18日定其應執行刑之裁定（99年度聲字第2918號），提起
抗告，本院裁定如下：
    主  文
抗告駁回。
    理  由
一、原裁定意旨略以：抗告人即受刑人甲○○因竊盜、違反毒品
    危害防制條例等17罪，先後經判決確定如附表所示（惟附表
    編號1至3之備註「99年度執更字第3510號」均應更正為「98
    年度執更字第3510號」），均經分別確定在案，有各該判決
    書及臺灣高等法院被告前案紀錄表附卷可稽。茲檢察官聲請
    定其應執行之刑，原審審核認聲請為正當，應定其應執行刑
    。末按刑事判決關於有期徒刑或拘役得易科罰金之規定，刑
    法第41條定有明文，惟所犯為數罪併罰，其中之一罪雖得易
    科罰金，但因與不得易科之他罪合併處罰之結果，於定執行
    刑時，祇須將各罪之刑合併裁量，不得易科罰金合併執行，
    司法院大法官會議著有釋字第144號解釋可資參照，是本件
    受刑人所犯如附表所示之罪，其中附表編號2、4、6、8、9
    、10、11、14、16所示之罪所宣告之刑雖得易科罰金，但因
    與不得易科之附表編號1、3、5、7、12、13、15、17所示之
    罪合併處罰之結果，已不得易科罰金合併執行，則附表編號
    2、4、6、8、9、10、11、16所示判決主文所諭知易科罰金
    之折算標準，即因本件定應執行刑之裁定而失其效力，附此
    敘明。茲檢察官聲請定其應執行之刑，經核尚無不合，自應
    予准許。爰依刑事訴訟法第477條第1項，刑法第53條、第51
    條第5款，裁定應執行有期徒刑9年2月等語。
二、抗告意旨略以：(一)按刑法第51條數罪併罰明文規定「分別宣
    告其罪之刑，依左列各款所定其應執行者」。又刑法第56條
    之連續犯，業於民國94年2月2日修正公布刪除，並於95年7
    月1日施行，乃因實務上對於「同一罪名」認定過寬，所謂
    概括犯意可以連綿數年之久，過度擴張連續犯概念，且過去
    視為連續犯之犯罪原則上應回歸數罪併罰處罰，惟新制之一
    罪一罰判決，獨對吸食毒品部分有欠公允。參照各法院案例
    ，如販賣毒品被告5次販賣行為，依次分別判刑15年（5次合
    計75年），定應執行刑大約為18年6月至19年，又如犯強盜
    案件6件，分別判刑5年6月（6件合計33年），定應執行刑為
    6年半左右，諸如竊盜案件等亦同。其審判過程與吸食毒品
    不同處，僅在於上述案例在判決前大致都會吸收由同一法官
    審理判決，而吸食毒品則無此行為。例如6次吸食毒品，分
    別判刑1年2月，合併後定應執行刑卻為6至7年左右，其不公
    之處，昭然可見。適用同一刑法，何以落差如此鉅大，使抗
    告人對刑法之公平性原則深感疑惑。再按比例原則論之，毒
    品危害防制條例中販賣二級毒品罪刑度約7至8年，而同條例
    吸食毒品均有成癮性，反覆施用，長期下所犯數次犯行，依
    現況判決刑度已與販賣行為不遑多讓，更有甚之，惟販賣係
    屬高度犯罪行為，何等同吸食之低度行為論之，顯見違背比
    例原則。(二)法院對自由裁量之行使，除不得逾越法律之所規
    定範圍之外部界限外，尚應受比例原則、公平、正義原則之
    規範，使其結果實質正當，合於裁量之內部性界限，俾與立
    法本旨相契合，亦即必須符合所適用法律授權之目的，並受
    法律之理念、法律感情及慣例等所規範。且現階段之刑事政
    策，非只實現以往報應主義之觀念，尤重在教化之功能。參
    照臺灣桃園地方法院楊尤宏案，其除所犯編號8為竊盜外，
    其餘皆為施用第一、二級毒品，撤銷原審裁定合併有期徒刑
    6年2月，改定應執行刑3年以勵自新；另有台中地院98 聲字
    第5043號，詐欺罪19次，共計3年7月，定執行刑為1年10月
    ；板橋地院98年度訴字第1084號，販賣第一級毒品判處15年
    3次，計45年，販賣第二級毒品8次，共計103年8月，應執行
    有期徒刑25年，爰請求本院給予抗告人一個悔過向上之機會
    ，從新從輕為對抗告人最有利之裁定云云。
三、按數罪併罰，有二裁判以上者，依刑法第51條之規定，定其
    應執行之刑，刑法第53條定有明文。又刑法第五十一條第五
    款規定，宣告多數有期徒刑者，於各刑中之最長期以上，各
    刑合併之刑期以下，定其刑期。再法律上屬於自由裁量之事
    項，有其外部性界限及內部性界限，並非概無拘束。依據法
    律之具體規定，法院應在其範圍選擇為適當之裁判者，為外
    部性界限；而法院為裁判時，應考量法律之目的，及法律秩
    序之理念所在者，為內部性界限。法院為裁判時，二者均不
    得有所踰越（最高法院80年台非字第473號判例意旨）。在
    數罪併罰，有二裁判以上，定其應執行之刑時，固屬於法院
    自由裁量之事項，然仍應受前揭外部性界限及內部性界限之
    拘束（最高法院93年度台非字第192號判決意旨參照）。
四、經查：本件抗告人先後犯有如原裁定附表所示之竊盜及施用
    毒品等17罪，業經原審法院分別判處如原裁定附表所示之刑
    ，嗣經臺灣板橋地方法院檢察署檢察官聲請原審法院定其應
    執行之刑。揆諸前揭說明，應於各刑中之最長期以上（即1
    年以上），各刑合併之刑期以下（即10年5月以下），定其
    應執行之刑期，又受刑人所犯如原裁定附表編號1至3所示之
    罪，前經臺灣板橋地方法院以98年度聲字第5425號裁定定其
    應執行之刑為有期徒刑2年；及原裁定附表編號9至11所示之
    罪，前經臺灣板橋地方法院以98年度易字第3087號判決定其
    應執行之刑為有期徒刑1年2月；及原裁定附表編號13至14所
    示之罪，前經臺灣板橋地方法院以98年度訴字第3657號判決
    定其應執行之刑為有期徒刑1年，有本院被告前案紀錄表在
    卷可參。原裁定就受刑人所犯如原裁定附表所示各罪，參酌
    先前分別定之執行刑，定其應執行之刑為有期徒刑9年2月，
    既在外部性界限（即10年5月以下）、內部性界限（即1年）
    之範圍內，自難認原審法院就本件裁量權之行使，有何違法
    或不當之處。至抗告人陳稱其所犯施用毒品罪，實屬低度危
    害社會之行為，其定應執行之刑，反較如販賣毒品罪等高度
    行為為重等情，惟本件原審法院就本件裁量權之行使，並未
    逾越上開外部界限與內部界限，且無違法或不當之處，抗告
    意旨徒憑己見，比附攀引他案量刑及定執行刑之情形，指摘
    原裁定不當，為無理由，應予駁回。
五、據上論斷，應依刑事訴訟法第412條，裁定如主文。
中    華    民    國    99    年    8     月    27    日
                    刑事第十八庭審判長法  官  吳鴻章
                                      法  官  曾淑華
                                      法  官  汪梅芬
以上正本證明與原本無異。
如不服本裁定，應於收受送達後五日內向本院提出抗告狀。
                                      書記官  劉寶鈴
中    華    民    國    99    年    8     月    27    日

司法院資訊處製作；財團法人民間司法改革基金會備份。
